【裁判字號】    97,台非,552
【裁判日期】    971211
【裁判案由】    違反槍砲彈藥刀械管制條例
【裁判全文】
最高法院刑事判決              九十七年度台非字第五五二號
上  訴  人  最高法院檢察署檢察總長
被      告  甲○○
上列上訴人因被告違反槍砲彈藥刀械管制條例案件，對於台灣高
雄地方法院中華民國九十六年四月二十日第一審確定判決（九十
五年度訴字第一五五號；起訴案號：台灣高雄地方法院檢察署九
十三年度偵字第一九六九四號），認為違背法令，提起非常上訴
，本院判決如下：
    主  文
上訴駁回。
    理  由
非常上訴理由稱：「按判決不適用法則或適用不當者為違背法令
，刑事訴訟法第三百七十八條定有明文；又槍砲彈藥刀械管制條
例第十八條第一項、第二項規定：犯本條例之罪自首，並報繳其
持有之全部槍砲、彈藥、刀械者，減輕或免除其刑；其已移轉持
有而據實供述全部槍砲、彈藥、刀械之來源或去向，因而查獲者
，亦同。前項情形，於中央主管機關報經行政院核定辦理公告期
間自首者，免除其刑。而內政部於九十三年六月二十八日以台內
警字第０九三００七六五四０號公告，辦理槍砲彈藥刀械管制條
例第十八條第二項自首期間自九十三年七月一日起至九月三十日
止。查本件原判決以被告甲○○於九十三年二月至三月間之某日
，在其台北市○○區○○路二段三二０巷六十七號五樓住處內，
以電腦網際網路登錄『軍火教父』網站，先後分次購進仿BERETT
A 廠九二型半自動手槍製造之玩具手槍之槍身、金屬槍管、滑套
、彈匣等槍枝主要組成零件、及口徑為九釐米之制式子彈四顆。
嗣於同年六月至七月間，將上開金屬槍管之阻鐵打通改造，並將
上開各槍枝主要組成零件組合，而製造完成仿BERETTA 廠半自動
手槍製造之玩具手槍換裝土造金屬槍管改造而成之改造手槍一支
，並持有之。復於同年六月至七月間某日，在不詳處所由上開電
腦網際網路網站，購進仿GLOCK 廠十七型半自動手槍之玩具手槍
及已車通之土造金屬槍管等槍枝主要組成零件，並將該土造金屬
槍管組裝於該玩具手槍內，而製造完成仿GLOCK 廠十七型半自動
手槍之玩具手槍換裝土造金屬槍管改造而成之改造手槍一支，並
於同年九月間，寄放於不知情之友人蔡議鋒住處。嗣於九十三年
九月二十九日二十三時三十分許，在高雄市三民局建國二路二０
九號瑞宮飯店前，遭員警盤查，帶回長明派出所查證身分。甲○
○於未為警方發覺其有攜帶管制槍械前，即主動將背包內上開仿
BERETTA 廠半自動九二型改造手槍一支及內含裝有三發子彈之彈
匣交由警方，並坦承犯行接受裁判。又於同日二十三時三十分許
，帶同警方前往其投宿之瑞宮飯店六０三室，再扣得游標卡尺、
銼刀、鑽頭、油壓剪、尖嘴鉗各一支、手指虎一把。甲○○復於
偵查中另坦承其製造、持有上開仿GLOCK 廠十七型半自動手槍之
改造手槍一支，而帶同警方至其友人蔡議鋒處查證，通知蔡議鋒
於九十四年十二月十四日，主動交出上開仿GLOCK 廠十七型半自
動手槍一支，因論被告連續製造具殺傷力之改造手槍罪刑，並以
被告就其連續製造具殺傷力之改造手槍罪部分，為對未發覺之犯
罪自首而接受裁判，依修正前刑法第六十二條規定減輕其刑，雖
非無見。惟被告既已於內政部公告自首期間內之九十三年九月二
十九日自首其製造具殺傷力之改造手槍犯行，並報繳其持有之全
部槍砲、彈藥，揆之上開規定，自應諭知免除其刑。乃原審竟僅
依刑法減輕其刑，顯有判決不適用法則及適用不當之違背法令。
案經確定，爰依刑事訴訟法第四百四十一條、第四百四十三條提
起非常上訴，以資糾正。」等語。
本院按：槍砲彈藥刀械管制條例第十八條第一項係規定：「犯本
條例之罪自首，並報繳其持有之全部槍砲、彈藥、刀械者，減輕
或免除其刑；其已移轉持有而據實供述全部槍砲、彈藥、刀械之
來源或去向，因而查獲者，亦同。」第二項並規定：「前項情形
，於中央主管機關報經行政院核定辦理公告期間自首者，免除其
刑。」乃為防衛社會安全，收繳上揭管制槍、彈等違禁物，避免
繼續出產、流通，及鼓勵犯罪人自新，而特設減免刑責之寬典。
惟其必獲免刑者，當須符合：(一)、於公告期間內自首。(二)、報繳
其持有之全部槍砲、彈藥、刀械；或據實供出其曾經持有，而所
從來或從去，且因而查獲該相關之槍砲、彈藥、刀械等二要件。
是雖於公告期間內自首，並報繳在自己持有中之部分槍、彈等物
，而其餘已轉託他人保管之槍、彈等物，則遲在公告期間以後始
行取出或查獲者，因非完全充足上揭免刑要件，自無該免刑寬典
之適用，至是否得依上揭第一項或刑法自首規定減輕其刑，要屬
另一問題。本件原判決確認被告甲○○於內政部報經行政院核定
之公告受理自首報繳槍砲彈藥刀械期間即民國九十三年九月二十
九日，因騎乘遮蓋車牌之機車，遭警帶返警所查證身分，乃自動
將背包中之一支改造手槍、三顆子彈報繳、自首，嗣復帶同警員
取出其製造手槍用之工具一批及管制之刀械手指虎一把，在偵查
中另供述其尚有槍枝託放友人蔡議鋒處（按供明有二支），然遲
於公告期間屆滿（即次日）後之翌（九十四）年十二月十四日，
始經蔡議鋒交出一支仿GLOCK 廠十七型半自動手槍等情。雖係在
公告期間內自首，但於公告期間屆止前，並未報繳其所持有之全
部槍枝，亦未因其供述而破獲來源或去向，非常上訴意旨指摘原
確定判決未依上揭特別法規定諭知免刑，「有判決不適用法則及
適用不當之違背法令」，容屬誤解。依上說明，應認本件非常上
訴為無理由，予以駁回。
據上論結，應依刑事訴訟法第四百四十六條，判決如主文。
中    華    民    國  九十七  年   十二   月   十一   日
                      最高法院刑事第十一庭
                          審判長法官  花  滿  堂
                                法官  黃  正  興
                                法官  陳  東  誥
                                法官  林  錦  芳
                                法官  洪  昌  宏
      本件正本證明與原本無異
                                      書  記  官
中    華    民    國  九十七  年   十二   月   十五   日
                                                      Ｅ


司法院資訊處製作；財團法人民間司法改革基金會備份。
